【裁判字號】    98,訴,1138
【裁判日期】    980921
【裁判案由】    侵權行為損害賠償
【裁判全文】
臺灣板橋地方法院民事判決              98年度訴字第1138號
原      告  欣城機械有限公司
法定代理人  乙○○
訴訟代理人  錢裕國律師
被      告  丙○○
            甲○○
上列當事人間因公共危險案件，原告提起附帶民事訴訟請求侵權
行為損害賠償事件，經本院刑事庭裁定移送前來，本院於民國98
年9月7日言詞辯論終結，判決如下：
    主      文
原告之訴及假執行之聲請均駁回。
訴訟費用由原告負擔。
    事實及理由
一、原告主張：被告丙○○於民國97年3 月4 、5 日受被告甲○○之僱用，與被告甲○○共同清理甲○○及其配偶江范菊子
    所有位於台北縣土城市○○路○ 段67巷58-8號之廠房，並將
    該廠房內之廢棄木材、木屑搬運至被告甲○○及其配偶江范
    菊子所有位於台北縣土城市○○路○ 段67巷58-9及58-10 號
    之廠房及渠等位於台北縣三峽鎮○○里○○○路1 號之住處
    。詎被告丙○○在搬運木材之過程中有多次抽菸之情形，並
    於抽完菸後將菸蒂丟棄至地面上，而被告丙○○本應注意將
    抽菸後所遺留之菸蒂火種滅，且依當時情形，並無不能注意
    之情事，竟疏未注意及此，於同年3 月5 日16時許，並未熄
    滅現場菸蒂，即離去該處，嗣於翌日0 時16分許，台北縣土
    城市○○路○ 段67巷58-9、58-10 號之廠房因遺留菸蒂等火
    種而引燃，致失火燒毀，大火並波及而燒毀原告等承租人向
    被告甲○○及其配偶江范菊子所承租位於台北縣土城市○○
    路○ 段67巷58-7號之廠房，致廠內設備及內部放置之物品均
    付之一炬，並延燒至原告停放於靠近廠房西側門口車號HN-2
    147 號之小貨車，致上開小貨車亦因受高溫而有鈑金變色、
    玻璃破裂、塑膠外殼熔化之情形，即已遭燒毀而無法使用，
    上開事均有本件「台北縣政府消防局火災原因調查報告書」
    可稽，並經台灣板橋地方法院檢察署97年度偵字第33571 號
    起訴及本院97年度簡字第10663 號判決被告丙○○有罪在案
    ，被告丙○○因過失不法侵權行為之事實，甚為明確。被告
    甲○○係僱用被告丙○○之僱用人，依勞工安全衛生法第5
    條第2 款及第4 項之規定，被告甲○○應對其僱用之工作場
    所使其符合安全標準之義務，被告甲○○與被告丙○○共同
    工作期間，明知且親眼目睹被告丙○○於「具多孔隙，易蓄
    熱且易燃之特性」之木屑及大量木條之工作場所中一再抽菸
    ，卻放任而毫不加制止，顯非已善盡監督之責。因原告相關
    損失之廠房設備及其內一切物品之憑證及單據，連同電腦中
    檔案均於大火中燒毀，無法逐一提出證明，原告以火災後廢
    鐵清除所售新臺幣（下同）21萬元之廢鐵每公斤5 元，與當
    時購入未加工之鐵材每公斤40元之差價8 倍計算，而推論所
    毀物品價值為168 萬元（21萬元×8 ＝168 萬元），再扣除
    以廢鐵賣得之價金21萬元，爰依民法第184 條及第188 條第
    1 項規定之法律關係請求被告二人連帶給付147 萬元之損害
    賠償。並聲明：(一)被告應連帶給付原告147 萬元，及自起訴
    狀繕本送達翌日起至清償止，按年息5%計算之利息。(二)原告
    願供擔保，請准宣告假執行。
二、被告二人則以下列陳詞置辯：
    被告二人共同打掃系爭房屋時，當時因木屑飛揚，空內空氣
    污濁，被告等打掃時均配戴二層口罩，被告丙○○斷不可能
    在打掃系爭房屋時抽菸。又縱被告丙○○有於休息時於屋外
    抽菸之情，惟其於抽完菸後確實均有將菸蒂於屋外踩熄，故
    系爭房屋之失火並非因被告丙○○抽菸遺留菸蒂所造成。如
    系爭菸蒂確為本案之失火原因，因火勢猛烈，經繼續燃燒之
    結果，現場之菸蒂豈可能完好如現場照片所示？退步言之，
    縱認系爭之菸蒂為本案失火之原因，惟遺留之菸蒂既未經DN
    A 之鑑定，如何能斷定係被告丙○○抽菸所留下之菸蒂？（
    被告丙○○係在系爭失火房屋外面抽菸，不是在屋內抽菸且
    被告於抽完菸時都會把菸蒂踩熄，根本不可能在失火現場遺
    留菸蒂）。又台北縣政府消防局所提出之火災原因調查報告
    書既無法完全排除電器因素引燃之可能性，且無法證明火災
    絕對係因現場遺留火種（煙蒂）所引燃，依最高法院76年度
    台上字第192 號判例意旨，尚不得遽爾推論系爭失火為煙蒂
    所引起，且亦不能據此推論現場遺留之菸蒂係被告丙○○抽
    菸後所遺留下來的，被告之行為與本件失火間並無相當因果
    關係，本院98年度簡上字第282 號已判決被告丙○○無罪在
    案。並聲明求為判決：駁回原告之訴及其假執行之聲請。如
    受不利之判決，被告願供擔保請准免為假執行。
三、原告主張被告丙○○受被告甲○○之僱用，於97年3 月4 、
    5 日，共同清理門牌號碼台北縣土城市○○路○ 段67巷58-8
    號廠房，並將該廠房內之廢棄木材、木屑搬運至同路段58-9
    號及58-10 號廠房內。嗣於97年3 月6 日凌晨0 時16分許，
    因該路段連棟鐵皮搭建廠房失火，致第三人乙○○向被告甲○○之配偶江范菊子承租之58-7號供原告公司使用之廠房內
    設備、物品燒毀，同時延燒至原告停放於靠近廠房西側門口
    車號HN-2 147號之小貨車，致上開小貨車亦因受高溫而有鈑
    金變色、玻璃破裂、塑膠外殼熔化而無法使用之事實，為兩
    造所不爭，並有廠房燒毀之光碟片、車輛報廢證明單及損害
    清單等件為證，並經本院依職權調閱本院98年度簡上字第28
    2 號刑事審理卷（含台灣板橋地方法院檢察署97年度偵字第
    13778 號偵查卷）內所附房屋租賃契約書、台北縣政府消防
    局函覆之火災原因調查報告書等件為證，復經證人乙○○、
    甲○○、江范菊子、趙坤茹、侯慶宗、許裕泰、陳財富等人
    於警詢及偵查時證述明確，自堪信為真實。
四、本件被告丙○○雖自認受被告甲○○之僱用，清理被告甲○○及其配偶江范菊子所有之該路段58-8號廠房，並將該廠房
    內之廢棄木材、木屑搬運至同路段58-9號、58-10 號廠房內
    ，被告丙○○並有抽菸、丟棄煙蒂之情事，嗣有原告公司所
    有於上開廠房內之設施於前開時間燒燬之事實，惟抗辯稱：
    伊有在室外抽菸，但都有踩熄，系爭廠房失火與伊並無關聯
    等語。是本件之爭執要點即為：本件原告所有廠房內之設施
    、物品及小貨車燒燬，是否係被告丙○○之過失不法侵權行
    為所致？被告甲○○僱用被告丙○○是否應連帶負賠償責任
    ？本院斟酌認定如下：
  (一)民法第184 條第1 項前段規定侵權行為以故意或過失不法侵
    害他人之權利為成立要件，故主張對造應負侵權行為責任者
    ，應就對造之有故意或過失負舉證責任（最高法院58年度台
    上字第1421號判例意旨參照）。本件原告主張被告丙○○有
    過失失火之不法侵權行為，為被告否認在卷，自應由原告負
    舉證責任，合先敘明。
  (二)按附帶民事訴訟經移送民事庭後，即屬獨立民事訴訟，其移
    送後之訴訟程序，應適用民事訴訟法，刑事訴訟所調查之證
    據，及刑事訴訟判決所認定之事實，並非當然有拘束民事訴
    訟之效力。又刑事附帶民事訴訟經刑事法院以裁定移送民事
    庭後，即成為獨立之民事訴訟，既無非俟刑事訴訟解決，民
    事訴訟即無從或甚難判斷之情形，民事法院當可自行調查審
    理，不受刑事法院認定事實之拘束。即無在刑事訴訟程序終
    結前，停止訴訟程序之必要。（最高法院43年度台上字第95
    號、78年度台抗字第263 號裁判意旨參照）本件原告主張被
    告丙○○之過失不法侵權行為致生本件火災事故之事實，無
    非以被告丙○○業經台灣板橋地方法院檢察署97年度偵字第
    33571 號起訴及本院97年度簡字第10663 號判決被告丙○○
    有罪在案，並有台北縣政府消防局火災原因調查報告書為證
    。惟本件刑事附帶民事訴訟，既經本院刑事庭以裁定移送民
    事庭後，即屬獨立民事訴訟，刑事訴訟判決所認定之事實，
    並非當然有拘束民事訴訟之效力，原告逕以本件刑事案件業
    經檢察官起訴及本院97年度簡字第10663 號判決被告有罪為
    據，揆諸上開說明，洵非正當。
  (三)本件火災事故發生後，業經台北縣消防局火災鑑識人員到場
    勘驗，經鑑定結果認：起火戶研判：就現場建築物構造及
    燃燒後之狀況研判，本案以土城市○○路○ 段67巷58-9號、
    58-10 號燒燬、燒損情形最為嚴重，其餘各戶係遭其火勢所
    波及延燒，故研判起火戶為土城市○○路○ 段67巷58-9、58
    -10 號。起火處研判：58-9號及58-10 號打通之建築外觀
    已有明顯之受燒變色及變形現象，其內部擺放之物品幾已完
    全燒燬，屋頂及鐵皮牆面亦因受燒而氧化變色，西側夾層之
    鋼架屋頂鐵皮均以靠南側處受燒氧化、變色之情形較為嚴重
    ，南側與58-8號相鄰之鐵皮牆面受燒氧化情形較他側均為嚴
    重，且以靠近西側處受燒變色、變形情形最為嚴重，形成一
    明顯之Ｖ型燒痕，該Ｖ型燒痕底部之Ｃ型鋼已受燒扭曲變形
    ，地面處散落碳化物及輕型鋼架與石膏板殘骸，綜合以上所
    述研判，火流係以58-9號、58-10 號內靠西南側處所附近為
    起點，並由該處向四周延燒。起火原因研判：經現場勘查
    起火處所附近並未發現危險物品、化工原料或容器置放於該
    處附近，且未發現儲放任何常溫下足以自燃之危險物，故可
    排除上述之類似物品引（自）燃之可能性。又經勘查起火處
    所附近，並未發現有蓄意以縱火促燃劑潑灑、劇烈燃燒痕跡
    及殘留跡證，案發當時雖為深夜，然起火戶門窗並未遭破壞
    ，據目擊者暨報案人林鴻為（鄰近工廠之員工）表示，案發
    時僅看見黑煙冒出，未發現可疑人員，經於起火處所附近與
    靠近鐵捲門旁配電箱處所附近採證，送本局以氣相層析質譜
    儀鑑析，證物並未檢出含有石油系可燃性液體成份，故研判
    遭人蓄意縱火引燃之可能性應可排除。再經檢視該址內靠近
    鐵捲門旁之配電箱開關有部分跳脫情形，且發現電線之短路
    熔痕，然據現場燃燒後狀況及火流延燒路徑研判，應係遭火
    勢擴大延燒後波及導致電線短路及配電箱開關跳脫；經檢視
    起火處所附近並未有使用電氣設備之情形，亦未發現電線熔
    斷跡象，故因電氣因素引燃之可能性較低。再檢視起火處所
    附近（該處西南側靠牆面處）有堆放大量木條、木頭與木屑
    等物，並散落多枚菸蒂，經於現場勘查時詢問58-7號承租戶
    乙○○表示，那些木條與木屑原本是放在58-8號內，屋主最
    近將其清理移置至58-9號、58-10 號內西南側靠門口處附近
    ；經詢問屋主甲○○表示木條與木屑係其請人清理58-8號時
    移出堆放於58-9號、58-10 號內，而其本身並無抽菸之習慣
    ，但其請來之工人則有抽菸之習慣；由於木屑具多孔隙、亦
    蓄熱且易燃之特性，附近亦有大量木條等可燃物，且於起火
    處所附近發現數枚菸蒂，故不排除因遺留火種（菸蒂…）引
    燃之可能性。綜上所述，復經排除危險物品、化工原料引（
    自）燃、人為縱火引燃、電氣因素引燃之可能性後，故本案
    起火原因以遺留火種（菸蒂…）引燃之可能性較高等情，有
    台北縣政府消防局火災原因調查報告書在卷可稽（97年度偵
    字第13778 號偵查卷第37至87頁參照），並經證人趙坤茹於
    偵查及本院刑事庭審理時到庭證述明確，是本件起火處為土
    城市○○路○ 段67巷58-9號、58-10 號內靠西南側處所附近
    等情，自堪認定。惟上開火災原因鑑識結果認定系爭火災之
    起火原因以遺留火種（菸蒂…）引燃之可能性較高等語，無
    非以該起火處即靠牆面處有堆放大量木條、木頭與木屑等物
    ，並散落多枚菸蒂而為認定，本院斟酌上開火災原因報告書
    所附照片、現場確係散菸蒂多枚，而該菸蒂四週物品均
    已燒成焦黑狀，惟獨多枚菸蒂濾嘴捲紙處仍呈現白色未為燒
    毀之情形，似無法排除有火災之後始遺留菸蒂之可能性，雖
    證人趙坤茹於本院刑事庭98年7 月13日訊問時證稱：「現場
    殘留的煙蒂如果被覆蓋或剛好沒有燒到，又經過水流沖刷，
    就沒有燒到…」等語，惟依該現場照片菸蒂四周均已焦黑，
    僅該菸蒂白色濾嘴未燒毀，實與因覆蓋或剛好沒有燒到之情
    節不符，菸蒂若在被他物覆蓋之情形下，而僅燒毀覆蓋物而
    該菸蒂竟完好如初，似與常情有違，且該處既是起火點，自
    是燃燒最久之處，亦無可能因嗣後到達之消防人員滅火時水
    流沖刷所致，雖造成火災之起火物質應已燒毀滅失，但該鑑
    識報告以起火點四周散落未被燒毀之菸蒂而為推論菸蒂即為
    起火火種之論斷，自有瑕疵，故本件火災原因所指遺留火種
    是否即為散落現場之菸蒂，尚有可疑，原告逕以該火災原因
    調查報告書所載主張被告丙○○有過失失火之不法侵權行為
    ，自非有據。
  (四)又被告甲○○先於偵查時陳稱：丙○○抽菸後都丟在地上，
    我沒注意他抽了幾支等語（見同偵卷第115 頁）；再於本院
    刑事庭審理時到庭結證稱：土城市○○路○ 段67巷58號那些
    工廠是我和我太太的，58-9號、58-10 號當時沒有人租，沒
    有人使用，平日有上鎖，我想再出租，所以才會請被告去打
    掃，裡面放置木屑、一些壞的東西，當天我跟被告一起進去
    打掃，上午八時就進去，打掃到下午四點，我本身不抽菸，
    但被告有抽菸，我們兩人在屋內因為都有木屑的灰塵，屋內
    空氣很差，我用空壓機來噴，縫隙的灰塵才會出來，我跟被
    告都戴兩層口罩，是我帶去的，因為我知道一定會有灰塵，
    屋內狀態不可能抽菸，被告是到屋外的路上才抽菸，打掃完
    才休息，中午吃飯也沒有先離開，被告抽完菸，菸蒂丟在路
    上，有用腳踩熄，踩踏之後再扭轉，我有看到，休息時我們
    都在一起，沒有把菸蒂丟在木屑旁，木屑清除後疊到車上，
    載去山上的菜園，清潔完後沒有發現室內有菸蒂，打掃的是
    58-8號，不是58-9號、58-10 號，沒有看到被告在58-9號、
    58-10 號抽菸，我跟被告打掃完後有把東西搬到58-9號、58
    -10 號，我跟被告一起搬的，因為車子裝不下，載不回去的
    就堆到那邊，但沒有很多，被告沒有邊搬邊抽菸，搬好收工
    就鎖門回家，被告坐我車一起離開，他就住在我山上家隔壁
    ，我不知道提示照片上的菸蒂怎麼來的，因為屋內東西都燒
    掉了，附近小偷很多，當時廢鐵價格很高，小偷會進去偷東
    西等語，核與證人邱顯勝於本院刑事庭審理時所證：我當天
    約下午四點經過該處，當時被告幫忙甲○○把袋子搬到車上
    ，至於袋子內是什麼東西我不知道，被告有戴口罩，沒有看
    到被告抽菸等語相符，尚無何證據證明被告丙○○有在系爭
    起火處抽菸並遺留菸蒂之事實，且因本件並未採集起火處散
    落多枚菸蒂進行DNA 人別鑑驗，是本件火災事故縱或係因遺
    留菸蒂所引起，亦難依此遽認在起火處之菸蒂係被告丙○○
    所遺留。
  (五)原告無法舉證證明被告丙○○有過失失火之不法侵權行為，
    及被告丙○○之抽菸行為與原告所有置於廠房內之設施、物
    品、小貨車毀損間有相當因果關係，故其請求被告丙○○及
    甲○○連帶負賠償責任，洵非正當。
五、綜上所述，原告以被告丙○○過失不法侵權行為，而受有14
    7 萬元之損失，被告丙○○係受被告甲○○僱用，從而，原
    告依據侵權行為之法律關係（民法第184 條、第188 條第1
    項規定）請求被告二人連帶賠償147 萬元及其法定利息，為
    無理由，不應准許。又原告之訴既經駁回，假執行之聲請即
    失所附麗，爰併予駁回。
六、本件兩造所為其他主張、陳述並所提之證據，經審酌後，認
    均與本件之結論無影響，自不再一一論述，併此敘明。
七、訴訟費用負擔之依據：民事訴訟法第78條（惟依刑事訴訟法
    第504 條第2 項規定，經刑事庭移送前來部分免納裁判費，
    故兩造均無庸負擔附帶民事訴訟移送裁定移送部分之裁判費
    ）。
中    華    民    國    98    年    9     月    21    日
                  民事第三庭    法  官  張紫能
以上正本係照原本作成
如對本判決上訴，須於判決送達後20日內向本院提出上訴狀
中    華    民    國    98    年    9     月    21    日
                            書記官  華海珍

司法院資訊處製作；財團法人民間司法改革基金會備份。
